【裁判字號】    89,訴,2877
【裁判日期】    900105
【裁判案由】    殺人未遂等
【裁判全文】
臺灣高雄地方法院刑事判決                        八十九年度訴字第二八七七號
    公  訴  人  臺灣高雄地方法院檢察署檢察官
    被      告  丁○○
    指定辯護人  本院公設辯護人  丙○○
右列被告因殺人未遂等案件，經檢察官提起公訴（八十九年度偵字第二二九六五號）
，本院判決如左：
    主  文
丁○○殺人未遂，處有期徒刑柒年陸月，褫奪公權參年。
打火機一個沒收。
    事  實
一、丁○○曾為甲○○及乙○○○夫婦之女婿，丁○○自四年前與其前妻離婚後，即
    對甲○○夫婦心有不滿，於民國八十九年九月八日晚間八時三十分許，丁○○因
    稍有酒意，明知甲○○、乙○○○、李信彥、李福慧祖孫四人均在渠等位於高雄
    縣美濃鎮○○街二一０號之住宅內，竟基於放火燒燬現供人使用住宅及殺人之故
    意，攜帶裝有汽油之白色塑膠桶一只，步行前往現供甲○○夫婦使用位於高雄縣
    美濃鎮○○里○○街二一０號之住宅，將預先準備裝於白色塑膠桶內之汽油向高
    雄縣美濃鎮○○街二一０號大門及客廳內潑灑，並以其所有之打火機一個（未經
    扣案）點燃汽油，欲以燒燬該住宅之方式將甲○○、乙○○○、李信彥、李福慧
    等人燒死，惟李信彥、李福慧、甲○○、乙○○○見丁○○點燃潑灑之汽油即迅
    速向門外逃逸，始倖免於難，然甲○○、乙○○○夫婦於逃離之過程中，仍因火
    勢及濃煙而分別受有吸入性嗆傷、足部燒燙傷、水泡及臉部燒傷、兩側足部火燒
    傷、水泡之傷害，丁○○因點燃汽油後閃避不及，亦受有兩下肢、右前臂二度燒
    傷之傷害，而丁○○於點燃汽油後，汽油起火燃燒並將高雄縣美濃鎮○○街二一
    ０號住宅之大門紗窗、門口衣物燒燬，一樓地板、天花板、牆壁亦遭燻黑。嗣因
    鄰居聞聲大響而迅速前往協助救火，始順利將火勢撲滅，而未釀成巨災。
二、案經被害人甲○○、乙○○○訴由高雄縣警察局旗山分局報請臺灣高雄地方法院
    檢察署檢察官偵查起訴。
    理  由
一、訊據被告丁○○固對於八十九年九月八日晚間八時三十分許，攜帶裝有汽油之白
    色塑膠桶一只，前往被害人甲○○、乙○○○位於高雄縣美濃鎮○○街二一０號
    住處之事實坦承不諱，惟矢口否認有何放火及殺人之犯行，辯稱：伊當時是要出
    去抓青蛙，看到甲○○、乙○○○家裡的燈光亮著，伊知道二位老人家還沒有睡
    ，就走過去甲○○住處詢問小孩的事，因為甲○○、乙○○○不願意告訴伊小孩
    的事，伊就準備離開，轉身時不小心就把帶去的汽油桶踢倒，而且伊又有抽煙，
    煙蒂不小心掉下去才引發火災，並不是故意要放火，汽油桶也是加完油順手帶過
    去，並不是刻意的云云。
二、經查：
  (一)被告係於八十九年九月八日晚間八時三十分許，攜帶裝有汽油之白色塑膠桶一只
    ，前往被害人甲○○、乙○○○位於高雄縣美濃鎮○○街二一０號住宅門前，並
    揚言要以一命抵四命，旋即將汽油潑灑向大門門口及客廳內，再以打火機點燃汽
    油，致該處大門紗窗、門外衣物因而燒燬，一樓地板、天花板、牆壁因而燻黑，
    被害人甲○○、乙○○○與其孫李信彥、李福慧見狀迅速向門外逃逸，始倖免於
    難，惟被害人甲○○、乙○○○仍因而受有吸入性嗆傷、足部燒燙傷、水泡及臉
    部燒傷、兩側足部火燒傷、水泡之傷害等情，業經被害人甲○○、乙○○○指述
    綦詳，互核其指述情節大致相符，應堪採信，並有現場照片六張、三聖醫院驗傷
    診斷書二紙附卷可稽。
  (二)被告雖一再辯稱係不慎將裝有汽油之塑膠桶踢倒，因煙灰掉落而引起火災云云，
    然被告於前往被害人甲○○位於高雄縣美濃鎮○○街二一０號住處時，攜帶裝有
    汽油之塑膠桶一情，為被告所不否認，衡情，一般人均知汽油為易燃物品，一旦
    引燃將有迅速延燒之可能，一般人除有特殊之目的外，少有攜帶汽油前往他人住
    家之情形，更何況被告供稱當天僅係前往被害人甲○○住家訊問小孩之事，更無
    隨身攜帶汽油之必要，是被告攜帶裝有汽油之塑膠桶前往被害人甲○○住家之目
    的何在，已足令人玩味。被告雖以係為機車加油後順手將裝有汽油之塑膠桶帶往
    被害人家中，然以被告攜帶前往被害人甲○○住家之塑膠桶體積非小，其內裝有
    汽油亦具有相當之重量，自非一般隨身攜帶之小物品可比，被告當無因疏忽或不
    知而攜帶該塑膠桶之可能，顯見被告係有意攜帶裝有汽油之塑膠桶前往被害人甲○○之住家。況且，倘如被告所言係不慎將裝有汽油之塑膠桶踢倒，並因煙灰掉
    落而引起火災，則顯然塑膠桶本身亦應會遭火勢燃燒而有所毀損始為合理，然觀
    諸火災後之現場照片，留存於現場之白色塑膠桶一只完全無遭受火焰燃燒之情形
    ，有現場照片二張附卷可稽，益可見被告所辯係不慎踢倒之詞為不可採，被告確
    係將汽油潑灑於地後以打火機點燃汽油無疑。
  (三)再者，汽油為極易引燃之物品，一旦點火燃燒，將有迅速延燒之可能，被告潑灑
    汽油之地點又為被害人甲○○住家之大門，為供人出入之場所，一旦遭火勢阻斷
    ，屋內之人將因逃生無門而無生還之機，被告明知高雄縣美濃鎮○○街二一０號
    住宅內有被害人甲○○、乙○○○、李信彥、李福慧四人，竟仍將汽油潑灑於門
    口，進而點火引燃，足認被告確有殺人之犯意。被告所辯均不足採，事證明確，
    被告犯行洵堪認定。
三、查高雄縣美濃鎮○○街二一０號為現供被害人甲○○、乙○○○使用之住宅，業
    經被害人甲○○、乙○○○陳述在卷，被告明知前開住宅內有被害人甲○○、乙○○○、李信彥、李福慧在內，竟仍放火燒燬前開住宅，顯已著手於殺人及放火
    燒燬現供人使用之住宅之行為，惟被害人甲○○、乙○○○、李信彥、李福慧因
    迅速逃離現場而未發生傷亡，高雄縣美濃鎮○○街二一０號住宅亦僅有大門紗窗
    、門口衣物燒燬，一樓地板、天花板、牆壁遭燻黑，尚未達使該住宅主要構成部
    分喪失效用之程度，故核被告所為，係犯刑法第一百七十三條第三項、第一項之
    放火燒燬現供人使用之住宅未遂罪、刑法第二百七十一條第二項、第一項之殺人
    未遂罪。又按刑法第一百七十三條第一項放火燒燬現有人使用之住宅罪，其直接
    被害法益，為一般社會之公共安全，雖同時侵害私人之財產法益，但仍以保護社
    會公安法益為重，且放火行為原含有毀損性質，放火燒燬現供人使用之住宅罪，
    係指供人居住房屋之整體而言，自應包括墻垣及該住宅內所有設備、傢俱、日常
    生活上之一切用品，故一個放火行為，若同時燒燬住宅與該住宅內所有其他物品
    ，無論該其他物品為他人或自己所有，均不另成立刑法第一百七十五條第一項或
    第二項放火燒燬住宅以外他人或自己所有物罪，附此敘明。又被告以一殺人未遂
    之行為，同時侵害甲○○、乙○○○、李信彥、李福慧四人之生命法益，為想像
    競合犯，應從一殺人未遂罪論處。又被告以一行為同時觸犯殺人未遂及放火燒燬
    現供人使用之住宅未遂罪，為想像競合犯，應從一重之殺人未遂罪論處。再被告
    已著手殺人行為之實行，然尚未發生死亡之結果，為未遂犯，應依刑法第二十六
    條前段之規定減輕其刑。爰審酌被告明知高雄縣美濃鎮○○街二一０號住宅有被
    害人甲○○等四人在內，竟仍潑灑汽油點火引燃，罔顧生命法益，倖被害人甲○○等人迅速逃離始免罹難，且以被告放火之地點周圍仍存有多數住宅，一旦火勢
    延燒將導致重大之災害，被告所為嚴重影響公共安全，惡性非輕，犯後復一再否
    認犯行，未見悔意等一切情狀，量處如主文所示之刑。又依被告犯罪之性質，認
    有褫奪公權之必要，併予宣告褫奪公權三年。又未扣案之打火機一個，為供被告
    犯罪所用，且被告自承有吸用香菸之習慣，當時並有吸用香菸，足見其隨身攜帶
    之打火機應為被告所有無疑，雖未扣案，然不能證明業已滅失，併依刑法第三十
    八條第一項第二款宣告沒收之。
據上論斷，應依刑事訴訟法第二百九十九條第一項前段，刑法第一百七十三條第三項
、第一項、第二百七十一條第二項、第一項、第五十五條、第二十六條前段、第三十
七條第二項、第三十八條第一項第二款，判決如主文。
中      華      民      國    九十      年      一      月      五      日
                                  臺灣高雄地方法院刑事第七庭
                                      法  官    曾  淑  娟
右正本證明與原本無異。
如不服本判決，應於判決送達後十日內，向本院提出上訴狀。
                                      書記官    陳  恩  如
中      華      民      國九十      年      一      月      八      日
附錄本判決論罪之法條：
刑法第一百七十三條第一項、第三項：
放火燒燬現供人使用之住宅或現有人所在之建築物、礦坑、火車、電車或其他供水、
陸、空公眾運輸之舟、車、航空機者，處無期徒刑或七年以上有期徒刑。
第一項之未遂犯罰之。
刑法第二百七十一條第一項、第二項：
殺人者，處死刑、無期徒刑或十年以上有期徒刑。
前項之未遂犯罰之。


司法院資訊處製作；財團法人民間司法改革基金會備份。
